臺灣苗栗地方法院刑事判決
111年度交訴字第12號
公  訴  人  臺灣苗栗地方檢察署檢察官
被      告  陳仁通



上列被告因過失致死等案件，經檢察官提起公訴（110年度偵字
第5081號、第5686號），被告於準備程序中就被訴事實為有罪之
陳述，經本院合議庭裁定由受命法官獨任進行簡式審判程序，判
決如下：
    主  文
陳仁通犯因過失致人於死罪，處有期徒刑壹年。
　　犯罪事實
一、陳仁通於民國110年4月5日11時32分許，駕駛車牌號碼000-0
    000號自用小客貨車，沿苗栗縣頭份市中正一路由西往東方
    向行駛，途經中正一路與中正一路529巷路口，欲左轉駛入
    中正一路529巷時，原應注意汽車行駛時，駕駛人應注意車
    前狀況，並隨時採取必要之安全措施；汽車行駛至交岔路口
    左轉彎時，應距交岔路口30公尺前顯示方向燈或手勢，且轉
    彎車應讓直行車先行；而依當時天候晴，日間自然光線，柏
    油路面乾燥無缺陷，道路無障礙物，視距良好等情形，並無不能
    注意之情事，竟疏未注意及此，即貿然左轉彎。適江○瑄前
    揹其女嬰黃○晴（109年12月出生），無照騎乘車牌號碼000-
    0000號普通重型機車，沿苗栗縣頭份市中正一路由東往西方
    向直行駛來，駛至上開交岔路口時，亦疏未注意行車速度應
    依速限標誌或標線之規定及車前狀況，而在速限50公里之該
    路段，貿然以50至60公里之速度超速向前行駛（江○瑄涉犯
    過失致死部分，由檢察官另為緩起訴處分），2車均互相閃
    避不及，在該路口發生碰撞，江○瑄人車倒地後，江○瑄因此
    受有右側前臂挫擦傷、右側食指挫擦傷、左側小腿挫擦傷等
    傷害，其女黃○晴則受有頭部外傷併顱骨骨折及顱內出血之
    傷害，經送往童綜合醫療社團法人童綜合醫院急救，延至同
    日下午6時40分許，因頭部外傷性顱內出血、中樞神經性休
    克不治死亡。至陳仁通於肇事後留在事故現場，向前來處理
    尚不知肇事者為何人之員警坦承肇事而自首，並接受裁判。
二、案經江○瑄、黃○晴之父黃○倫告訴及由臺灣苗栗地方檢察署
    檢察官相驗後簽分偵查起訴。
    理  由
一、本案被告陳仁通（下稱被告）所犯者非為死刑、無期徒刑、
    最輕本刑為3年以上有期徒刑之罪或高等法院管轄第一審案
    件，其於準備程序進行中，先就被訴事實為有罪之陳述，經
    告知簡式審判程序之旨，並聽取公訴人、被告之意見後，本
    院業已依刑事訴訟法第273條之1第1項規定，裁定改以簡式
    審判程序進行本案審理。又簡式審判程序之證據調查，依刑
    事訴訟法第273條之2規定，不受同法第159條第1項、第161
    條之2、第161條之3、第163條之1及第164條至第170條所規
    定證據能力認定及調查方式之限制；再被告對於卷內之各項
    證據，均表示無意見，同意作為認定事實之證據，故卷內所
    列各項證據，自得作為證據，合先敘明。
二、訊據被告對於上開事實，於本院準備程序及審理時坦承不諱
    ，核與告訴人江○瑄於警詢時指訴之情節相符（見相驗卷第3
    1至41頁），並經證人即被告之妻鍾鳳琴於警詢時證述明確
    （見相驗卷第43至47頁），並有苗栗縣警察局頭份分局處理
    相驗案件初步調查報告暨報驗書、道路交通事故現場圖、道
    路交通事故調查報告表㈠、㈡、車輛詳細資料報表、苗栗縣警
    察局頭份分局斗坪派出所道路交通事故肇事人自首情形紀錄
    表、消防機關救護紀錄表（苗栗縣政府消防局）、童綜合醫
    療社團法人童綜合醫院一般診斷書（黃○晴部分）、為恭紀
    念醫院乙種診斷證明書、為恭醫院急診病歷、護理紀錄、放
    射科報告（黃○晴部分）、現場照片25張、死者照片在卷可
    稽（見相驗卷第9、15至19、57、71、79至139頁）。又被害
    人黃○晴（下稱被害人）確因本件車禍受有頭部外傷併顱骨
    骨折及顱內出血之傷害，經送醫救治後，仍因頭部外傷性顱
    內出血，中樞神經性休克死亡，亦經臺灣苗栗地方檢察署檢
    察官會同法醫師相驗屬實，有臺灣苗栗地方檢察署檢察官勘
    （相）驗筆錄、相驗屍體證明書、檢驗報告書、相驗照片等
    件在卷可參（見相驗卷第141至164、171至201頁）。故被告
    前開自白，與犯罪事實相符，堪予採信。
三、按汽車行駛時，駕駛人應注意車前狀況，並隨時採取必要之
    安全措施。汽車行駛至交岔路口左轉彎時，應距交岔路口30
    公尺前顯示方向燈或手勢，換入內側車道或左轉車道，行至
    交岔路口中心處左轉，並不得占用來車道搶先左轉。轉彎車
    應讓直行車先行。道路交通安全規則第94條第3項、第102條
    第1項第5款、第7款分別定有明文。被告係領有汽車駕駛執
    照之人，對上開規定應有所知悉。經查，本件車禍之發生，
    依被告之自白及其他現存之證據，係被告駕駛車牌號碼000-0
    000號自用小客貨車，沿苗栗縣頭份市中正一路由西往東方
    向行駛，途經中正一路與中正一路529巷路口，欲左轉駛入
    中正一路529巷時，原應注意汽車行駛時，駕駛人應注意車
    前狀況，並隨時採取必要之安全措施；汽車行駛至交岔路口
    左轉彎時，應距交岔路口30公尺前顯示方向燈或手勢，且轉
    彎車應讓直行車先行；而依當時天候晴，日間自然光線，柏
    油路面乾燥無缺陷，道路無障礙物，視距良好等情形，並無不能
    注意之情事，竟疏未注意及此，即貿然左轉，與對向由告訴
    人江○瑄所騎乘之車牌號碼000-0000號普通重型機車，在該
    交岔路口發生碰撞，致告訴人江○瑄因此受有右側前臂挫擦
    傷、右側食指挫擦傷、左側小腿挫擦傷等傷害，其女黃○晴
    則受有頭部外傷併顱骨骨折及顱內出血之傷害，經送醫院急
    救仍不治死亡，其顯有過失甚明，且被告之過失與告訴人江
    ○瑄之受傷、被害人黃○晴之死亡間，亦具有相當因果關係。
    本案交通事故經檢察官送請交通部公路總局新竹區監理所竹
    苗區車輛行車事故鑑定會鑑定結果，亦認為：「一、陳仁通
    駕駛自用小客貨車，未依規定距離顯示方向燈光即行駛入號
    誌管制路口左轉彎，又未充分注意對向直行駛入之車輛並讓
    其先行，為肇事主因。二、江○瑄前揹嬰孩且無照駕駛普通
    重型機車，於日間光線良好時段，超速行經號誌管制路口，
    又未充分注意車前路口之狀況，為肇事次因。」有交通部公
    路總局新竹區監理所110年7月27日竹監鑑字第1100103842號
    函暨所附之鑑定意見書1份在卷可參（見相驗卷第239至246
    頁）。至告訴人江○瑄前揹其女嬰黃○晴，無照騎乘車牌號碼
    000-0000號普通重型機車，未注意該路段之速限為50公里，
    仍貿然以50至60公里之速度超速行駛，復又未注意車前狀況
    ，雖亦應負部分之肇事責任，然仍不能因此解免被告應負過
    失之責。亦即被告對於本案交通事故之發生，應負主要之肇
    事責任，告訴人江○瑄則應負次要之肇事責任。從而，本案
    事證明確，被告之過失犯行，堪以認定，應依法論科。
四、論罪科刑：
  ㈠核被告所為，係犯刑法第276條之過失致人於死罪、同法第28
    4條前段之過失傷害罪。被告以一過失行為，同時觸犯上開
    兩罪名，為想像競合犯，應依刑法第55條前段之規定，從一
    重之過失致人於死罪處斷。查被告於肇事後，留在事故現場
    ，向據報前來處理尚不知肇事者為何人之員警坦承肇事等情
    ，有苗栗縣警察局頭份分局斗坪派出所道路交通事故肇事人
    自首情形紀錄表1份在卷可佐（見相驗卷第79頁），足見被
    告係在有偵查權之員警發覺犯罪人前，自行向員警承認肇事
    ，符合自首要件，依刑法第62條前段之規定，減輕其刑。
  ㈡爰審酌被告駕駛自用小客貨車行經肇事路口時，疏未注意車
    前狀況，亦未顯示左轉方向燈，以提醒對向駛來之車輛，復
    未禮讓直行車通過，即貿然提前左轉，使對向無照騎乘普通
    重型機車之告訴人江○瑄來不及停煞，兩車因此發生碰撞，
    使告訴人江○瑄受傷、被害女嬰黃○晴送醫不治死亡，其行為
    不僅侵害女嬰黃○晴之生命法益，更使被害人家屬突遭失去
    親人之傷痛，犯後雖能坦認犯行，然尚未與告訴人達成民事
    和解，兼衡被告對本件車禍之發生，應負主要之肇事責任，
    及被告於本院審理中自陳其教育程度為專科畢業，目前從事
    燈飾安裝，與妻育有1子2女等一切情狀，量處如主文所示之
    刑。
據上論斷，應依刑事訴訟法第273條之1第1項、第299條第1項前
段，刑法第276條、第284條前段、第62條前段、第55條前段，刑
法施行法第1條之1第1項，判決如主文。
本案經檢察官張智玲提起公訴，檢察官吳宛真到庭執行職務。
中　　華　　民　　國　　111 　年 　　6　　月　 30 　　日
                  刑事第一庭  法　官　柳章峰
以上正本證明與原本無異。　　　　　　　　　　　　　　　　如不服本判決應於收受判決後20日內向本院提出上訴書狀，並應敘述具體理由。其未敘述上訴理由者，應於上訴期間屆滿後20日內向本院補提理由書(均須按他造當事人之人數附繕本)「切勿逕送上級法院」。告訴人或被害人如對本判決不服者，應具備理由請求檢察官上訴，其上訴期間之計算係以檢察官收受判決正本之日期為準。　　　　　　　　　　　　　　　　　　　　　　　
   　                     　　書記官　王祥鑫
中　　華　　民　　國　　111 　年　　6 　　月　　30　　日
附錄論罪科刑法條：
中華民國刑法第276條
因過失致人於死者，處5年以下有期徒刑、拘役或50萬元以下罰
金。

中華民國刑法第284條
因過失傷害人者，處1年以下有期徒刑、拘役或10萬元以下罰金
；致重傷者，處3年以下有期徒刑、拘役或30萬元以下罰金。